臺灣臺中地方法院刑事判決
111年度軍訴字第8號
公  訴  人  臺灣臺中地方檢察署檢察官
被      告  蘇家平


選任辯護人  蘇靜雅律師
上列被告因過失致死案件，經檢察官提起公訴（111年度偵字第3
5963號）及移送併辦（111年度軍偵字第131號），因被告於準備
程序中就被訴事實為有罪之陳述，經告知簡式審判程序之旨，並
聽取當事人之意見後，本院合議庭裁定由受命法官獨任進行簡式
審判程序，判決如下：
    主    文
蘇家平犯過失致人於死罪，處有期徒刑伍月，如易科罰金，以新
臺幣壹仟元折算壹日。緩刑貳年，並應依如附件所示本院調解程
序筆錄所載內容履行。 
    犯罪事實
一、蘇家平原為現役軍人（於民國111年11月21日退伍），於111
    年8月1日1時19分許，騎乘車牌號碼000-0000號普通重型機
    車，沿臺中市東區振興路外側車道往環中東路方向行駛，途
    經臺中市○區○○路○○○路000巷○設○○○○○號誌（閃光黃燈）之
    交岔路口時，本應注意行車速度，在未劃設車道線、行車分
    向線或分向限制線之交岔路口，時速不得超過30公里；且汽
    車行駛至交岔路口，其行進應遵守燈光號誌，而特種閃光號
    誌設於交岔路口，其設置方式與行車管制號誌同，幹線道應
    設置閃光黃燈，支線道應設置閃光紅燈；閃光黃燈表示「警
    告」，車輛應減速接近，注意安全，小心通過等節，依當時
    天候晴、夜間光線有照明、市區柏油道路路面乾燥、無缺陷
    及障礙物、視距良好等情，並無不能注意之情事，竟疏未注
    意及此，冒然以時速60至70公里之速度超速行經依其行向設
    有閃光黃燈號誌之交岔路口，而未減速接近、通過，適有曾
    榮華騎乘車牌號碼000-0000號普通重型機車沿臺中市東區振
    興路410巷往東和街方向行駛，亦行經上揭依其行進動線設
    有閃光紅燈號誌之交岔路口，原應注意閃光紅燈表示「停車
    再開」，車輛應減速接近，先停止於交岔路口前，讓幹線道
    車優先通行後認為安全時，方得續行，竟疏未注意上情，逕
    自騎乘前述機車穿越該交岔路口，蘇家平因前揭疏失煞避不
    及，致其所騎乘機車之前側車頭與曾榮華騎乘機車之左側車
    身發生碰撞，致使曾榮華騎乘之機車失控倒地，因此受有腦
    出血、左側血胸、顱骨骨折、腹腔內出血及四肢多處擦傷等
    傷害；蘇家平所騎乘之機車亦倒地而受有四肢擦（挫）傷等
    傷害（未提出告訴）；嗣曾榮華經送醫急救後，仍因傷勢嚴
    重，延於111年8月1日8時40分不治死亡。蘇家平於肇事後，
    在未經有偵查犯罪職權機關或公務員發覺其為犯人前，向前
    往醫院處理之警員主動陳明其為肇事者，自首而接受裁判。
二、案經曾黃玉嬌（曾榮華之配偶）告訴暨臺中市政府警察局第
    三分局相驗後報告及臺灣臺中地方檢察署檢察官自動檢舉偵
    辦起訴及移送併辦。
    理    由
一、程序部分：
　㈠按現役軍人之犯罪，除犯軍法應受軍事裁判者外，仍應依刑
    事訴訟法追訴、處罰；現役軍人戰時犯陸海空軍刑法或其特
    別法之罪，依軍事審判法追訴、處罰。現役軍人非戰時犯下
    列之罪者，依刑事訴訟法追訴、處罰：一、陸海空軍刑法第
    44條至第46條及第76條第1項。二、前款以外陸海空軍刑法
    或其特別法之罪。非現役軍人不受軍事審判，刑事訴訟法第
    1條第2項、軍事審判法第1條分別定有明文。而所謂戰時，
    依同法第7 條規定，指抵禦侵略而由總統依憲法宣告作戰之
    期間；戰爭或叛亂發生而宣告戒嚴之期間，視同戰時。查本
    案被告蘇家平上開行為時原為現役軍人，至111年11月21日
    退伍等情，為被告所不爭執，並有其個人戶籍資料（完整姓
    名）查詢結果在卷可按（見本院卷第13頁)，而現時並非政
    府依法宣布之戰時，且被告被訴過失致人於死罪，屬陸海空
    軍刑法第76條第1項第5款所列之罪，參酌上開規定，本件即
    應依刑事訴訟法之規定追訴、處罰，本院自有審判權，合先
    敘明。
　㈡本件被告所犯並非死刑、無期徒刑或最輕本刑有期徒刑3 年
    以上之罪，亦非高等法院管轄第一審案件，且於準備程序進
    行中，被告就被訴事實為有罪之陳述，經告知被告簡式審判
    程序之旨，並聽取公訴人及被告之意見後，本院合議庭裁定
    進行簡式審判程序，是本件之證據調查，依刑事訴訟法第27
    3 條之2 及第159 條第2 項規定，不受同法第159 條第1 項
    、第161 條之2 、第161 條之3 、第163 條之1 及第164 條
    至第170 條規定之限制，合先敘明。
二、認定犯罪事實所憑之證據及理由： 
  ㈠上揭犯罪事實，業據被告於本院準備程序及審理時均坦承不
    諱，並經證人即告訴人曾黃玉嬌於偵查中證述明確，另有員
    警職務報告、道路交通事故調查現場圖、調查報告表㈠、㈡、
    臺中市政府警察局道路交通事故談話紀錄表、道路交通事故
    當事人酒精測定紀錄表、抽血檢驗報告、臺中市政府警察局
    交通事故補充資料表、A1A2類交通事故攝影蒐證檢視表、肇
    事人自首情形紀錄表、案發現場與路口監視器攝錄影像翻拍
    照片、中國醫藥大學附設醫院111年8月1日司法相驗病歷摘
    要、車輛詳細資料報表、查詢車籍資料、臺灣臺中地方檢察
    署勘驗筆錄、相驗屍體證明書及檢驗報告書在卷可稽，堪認
    屬實。
  ㈡按行車速度，依速限標誌或標線之規定，無速限標誌或標線
    者，應依下列規定：一、行車時速不得超過50公里。但在設
    有快慢車道分隔線之慢車道，時速不得超過40公里，未劃設
    車道線、行車分向線或分向限制線之道路，時速不得超過30
    公里；汽車行駛至交岔路口，其行進、轉彎，應依下列規定
    ：一、應遵守燈光號誌或交通指揮人員之指揮，遇有交通指
    揮人員指揮與燈光號誌並用時，以交通指揮人員之指揮為準
    。道路交通安全規則第93條第1項第1款、第102條第1項第2
    款分別定有明文。次按各種閃光號誌之布設原則如下：三、
    特種閃光號誌設於交岔路口，其設置方式與行車管制號誌同
    。幹線道應設置閃光黃燈，支線道應設置閃光紅燈。特種閃
    光號誌各燈號顯示之意義如下：一、閃光黃燈表示「警告」
    ，車輛應減速接近，注意安全，小心通過。二、閃光紅燈表
    示「停車再開」，車輛應減速接近，先停止於交岔路口前，
    讓幹線道車優先通行後認為安全時，方得續行。道路交通標
    誌標線號誌設置規則第224條第3款、第211條第1項亦有規定
    。依被告自陳之智識程度（見本院卷第63頁），其對上開規
    定自應知悉無誤；又案發當時天候晴、夜間光線有照明、市
    區柏油路面乾燥無缺陷、無障礙物、視距良好等情形，有道
    路交通事故調查報告表㈠在卷可參，並無不能注意之特別情
    事，竟疏於注意，即貿然冒然以時速60至70公里之速度超速
    行經依其行向設有黃色閃光號誌之上開交岔路口，而未減速
    接近、通過因而被害人曾榮華之機車，其有過失甚明。再被
    害人係因本件車禍撞擊致發生死亡之結果，足徵被告之過失
    行為與被害人之死亡結果間，顯有相當因果關係。從而，被
    告之自白與事實相符，堪以採信。至被害人雖亦有未注意閃
    光紅燈表示「停車再開」，車輛應減速接近，先停止於交岔
    路口前，讓幹線道車優先通行後認為安全時，方得續行之疏
    失，而逕自騎乘前述機車穿越該交岔路口，然被害人就本件
    車禍之發生，縱與有過失，於刑事程序僅為被告量刑之審酌
    事項，仍不能因此解免被告之過失責任，附此敘明。
  ㈢綜上，本案事證明確，被告前揭犯行堪以認定，應予依法論
    科。
三、論罪科刑： 
  ㈠核被告所為，係犯刑法第276 條之過失致人於死罪。又臺灣
    臺中地方法院檢察署檢察官111 年度軍偵字第131號移送併
    辦案件，與本案起訴部分為同一犯罪事實，本院自應併予審
    理。
  ㈡被告於肇事後犯罪尚未被發覺，即報案人或勤務指揮中心轉
    來資料未報明肇事人姓名前，向前往醫院處理之警員當場承
    認其為肇事人乙節，有臺中市政府警察局道路交通事故肇事
    人自首情形紀錄表在卷可稽，堪認被告係對於未發覺之犯罪
    自首而接受裁判，合於自首要件，衡以本案情節及考量被告
    配合司法調查之態度，爰依刑法第62條前段規定減輕其刑。
  ㈢爰以行為人之責任為基礎，審酌被告騎乘上開普通重型機車
    ，因其具有上述過失及被害人前揭與有過失之情形，致發生
    本件交通事故，造成被害人死亡之結果，使其親人與之天人
    永隔，所造成告訴人增黃玉嬌與被害人家屬之精神上痛苦甚
    重；惟念其犯後坦承犯行，且業與告訴人與被害人之家屬調
    解成立，並有依約分期賠償，有本院調解成立筆錄與刑事陳
    報狀暨所附郵政匯款申請書在卷可參；兼衡被告本案過失之
    情節及其自陳之學經歷、工作與經濟、生活狀況等一切情狀
    （見本院卷第63頁），量處如主文所示之刑，並諭知易科罰
    金之折算標準。
  ㈣末查，被告未曾因故意犯罪而受有期徒刑以上刑之宣告，有
    臺灣高等法院被告前案紀錄表在卷可佐，本案因其一時失慮
    ，致罹刑典，惟犯後坦承犯行，並與告訴人、被害人之家屬
    達成調解且有依約分期賠償損害等情，已如前述，其經此偵
    審程序及刑之宣告後，應能知所警惕，而無再犯之虞，本院
    認為前開對其宣告之刑，以暫不執行為適當，爰依刑法第74
    條第1 項第1 款之規定，併予宣告緩刑如主文所示，以啟自
    新。又為使被告能遵期履行調解條件以賠償告訴人等所受之
    損害，併依同條第2 項第3 款規定，命被告應依如附件所示
    調解程序筆錄所載內容履行，以啟自新。
據上論斷，應依刑事訴訟法第273 條之1 第1 項、第299條第1項
前段，刑法第276 條，第62條前段、第41條第1 項前段、第74條
第1 項第1 款、第2 項第3 款，刑法施行法第1 條之1 第1 項，
判決如主文。
本案經檢察官林依成提起公訴及檢察官張國強移送併辦，檢察官
王宜璇到庭執行職務。 
中　　華　　民　　國　　111 　年　　12　　月　　19　　日
                  刑事第十九庭  法  官  李昇蓉
以上正本證明與原本無異。
如不服本判決應於收受送達後20日內向本院提出上訴書狀，並應
敘述具體理由；其未敘述上訴之理由者，應於上訴期間屆滿後20
日內向本院補提理由書（均須按他造當事人之人數附繕本）「切
勿逕送上級法院」。
告訴人或被害人如不服判決，應備理由具狀向檢察官請求上訴，
上訴期間之計算，以檢察官收受判決正本之日起算。
　　　                        　書記官  王麗雯
中　　華　　民　　國　　111 　年　　12　　月　　19　　日
                                
附錄論罪科刑法條：
刑法第276條 
因過失致人於死者，處5年以下有期徒刑、拘役或50萬元以下罰
金。